【裁判字號】    91,交聲,493
【裁判日期】    920515
【裁判案由】    違反道路交通管理處罰條例聲明異議
【裁判全文】
臺灣桃園地方法院交通事件裁定                   九十一年度交聲字第四九三號
    原處分機關  交通部公路總局新竹區監理所桃園監理站
    異  議  人  甲○○
右受處分人因違反道路交通管理處罰條例案件，不服交通部公路總局新竹區監理所桃
園監理站，中華民國九十一年十月三日桃監裁五字第裁五二－Ｃ00000000號
裁決書所為之處分聲明異議，本院裁定如左：
        主  文
原處分撤銷。
甲○○不罰。
        理  由
一、異議意旨如附件異議狀所示。
二、按交通勤務警察或依法令執行交通任務人員舉發汽車所有人、駕駛人違反道路交
    通管理事件，如有下列各目情事者，當場暫代保管其車輛牌照：(一)使用偽造、
    變造或矇領之牌照、(二)使用吊銷或註銷之牌照行駛者、(三)牌照借供他車使用
    或使用他車牌照行駛或駕車者、(四)已領有號牌而未懸掛或不依指定位置懸掛者
    、(五)不依規定期限換領號牌經再通知後逾期仍不換領者、(六)領用試車或臨時
    牌照，期滿未繳還或載運客貨收費營業者、(七)汽車不依限期參加定期檢驗或臨
    時檢驗逾期六個月以上者、(八)汽車引擎、底盤、電系、車門損壞，行駛時顯有
    危險而不即行停駛修復者、(九)有本條例第二十一條第一項各款（即無照、越級
    、使用偽造、變造或矇領、註銷之駕照、駕照吊扣期間、違反學習駕駛規定、未
    依駕照之持照條件等駕駛行為）及第二十一條之一第一項各款（駕駛聯結車、大
    客車、大貨車之違規行為）所列情形之一者，違反道路交通管理事件統一裁罰標
    準及處理準則（以下簡稱裁罰標準及處理準則）第十五條第一項第一款定有明文
    。至於「拒絕接受道路交通管理處罰條例第三十五條第一項之測試檢定」者，依
    前開裁罰標準及處理準則第十五條第一項第三款第八目規定，係代保管其駕駛執
    照。
三、本件異議人之夫黃世禮前於九十一年七月二十七日零時三分許，駕駛異議人所有
    之三Ｐ─○二一○號小客車，在桃園縣龜山鄉○○路○段因拒絕接受酒精濃度測
    試之檢定，為警查獲，執勤員警除經當場舉發外，並當場暫代保管前述小客車號
    牌二面，黃世禮並經原處分機關裁處罰鍰新台幣六萬元，並吊銷駕駛執照，由此
    有桃園縣警察局九○桃警局交字第Ｄ一Ａ七三一八五六號違反道路交通管理事件
    通知單、原處分機關同年九月十日桃監裁五字第裁五二─Ｄ一Ａ七三一八五六號
    裁決書影本各一份在卷可稽。而黃世禮對前述舉發及裁決不服，先後向原處分機
    關申訴及向本院聲明異議，經本院於九十二年一月十七日以九十一年度交聲字第
    四五九號裁定駁回其異議，並經台灣高等法院於同年二月二十七日以九十二年度
    交抗字第一九五號裁定駁回抗告而確定，原處分機關嗣次同年三月十四日執行前
    述吊銷處分，此亦有本院及台灣高等法院裁定抄本及公路監理電子閘門證號查詢
    汽車駕駛人各一份可稽。是前述小客車號牌自九十一年七月二十七日為警查扣代
    保管起，至少至同年九月十日原處分機關就黃世禮前述拒絕酒測事件裁罰前，均
    為警或原處分機關保管中，應可認定。此亦異議人及原處分機關所主張（移送書
    意見欄第三點）。故異議人之夫黃世禮於同年九月五日十九時三十五分許，未懸
    掛號牌，再度駕駛前述小客車為警查獲，其未能懸掛號牌係因號牌為警方或原處
    分機關保管中，亦可認定。惟「拒絕接受道路交通管理處罰條例第三十五條第一
    項之測試檢定」者，僅係得代保管駕駛人之駕駛執照，已如前述。而黃世禮於九
    十一年七月二十七日為警查獲時，復查無其他如前述裁罰標準及處理準則第十五
    條第一項第一款所示各目得代保管其當時所駕駛之前述小客車牌照之違規行為（
    如有此等違規行為，員警應會一併舉發，並送請裁罰。），則員警代保管前述小
    客車號牌顯然於法無據。從而，黃世禮事後於同年九月五日未（能）懸掛號牌，
    駕駛前述小客車即無從認定係可歸責其之事由。原處分機關以異議人未依規定懸
    掛號牌，科以罰鍰並吊銷牌照之處分，顯與法有違。另執勤員警代保管牌照、駕
    駛執照等物件，其目的或在協助監理機關收繳失效、違法牌照，或確保受處分人
    依限到案接受裁罰、繳納罰款，此與主管機關依道路交通管理處罰條例規定所為
    之「吊扣」處分不同。是本件前述小客車號牌經員警代保管一事，非屬道路交通
    管理處罰條例第十二條第一項第六款之「吊扣」。異議意旨認為黃世禮之行為，
    符合該款規定，尚有誤會。此外，復查無異議人應受處罰之事實，本件異議為有
    理由，自應由本院將原處分撤銷，並諭知其不罰，以符法制。
三、據上論斷，應依道路交通案件處理辦法第二十條，裁定如主文。
中      華      民      國    九十二    年      五      月     十五     日
                                臺灣桃園地方法院交通法庭
                                    法  官  潘進順
右正本證明與原本無異。
如不服本裁定，應於裁定送達後五日內向本院提出抗告狀。
                                    書記官  陳玉芬
中      華      民      國    九十二    年      五      月     十六     日


司法院資訊處製作；財團法人民間司法改革基金會備份。
